---
title: "Lab03"
author: "Mateus Bortolucci"
format: typst
editor: visual
---
1.  Importe, utilizando o pacote readr, cada um dos três arquivos disponíveis. Os objetos resultantes devem ser chamados flights, airlines e airports.

Para o arquivo de aeroportos, importe apenas as colunas IATA_CODE, CITY, STATE, LATITUDE, LONGITUDE;
Para o arquivo de vôos:
Importe apenas as colunas DESTINATION_AIRPORT e ARRIVAL_DELAY;
Leia apenas 1 milhão de linhas por vez;
Remova vôos em que o aeroporto de destino comece com a letra 1;
Remova registros em que existam pelo menos uma coluna faltante;
Determine, para cada parte do arquivo, as estatísticas suficientes para a determinação do atraso médio por aeroporto de destino;
Ao finalizar a leitura do arquivo, combine as estatísticas suficientes de modo a produzir a média de atraso por aeroporto.
```{r}
library(tidyverse)
library(leaflet)
library(webshot2)

Sys.setenv(CHROMOTE_CHROME_ARGS = "--no-sandbox --disable-dev-shm-usage --disable-gpu")

airlines <- read_csv("airlines.csv")
airports <- read_csv(
  "airports.csv",
  col_select = c(IATA_CODE, CITY, STATE, LATITUDE, LONGITUDE)
)

processa_lote <- function(df, pos) {
  df %>%
    filter(!str_starts(DESTINATION_AIRPORT, "^1")) %>%
    drop_na() %>%
    group_by(DESTINATION_AIRPORT) %>%
    summarise(
      soma_atraso = sum(ARRIVAL_DELAY),
      qtd_voos = n(),
      .groups = "drop"
    )
}
colunas_interesse <- cols_only(
  DESTINATION_AIRPORT = col_character(),
  ARRIVAL_DELAY = col_double()
)

estatisticas_lotes <- read_csv_chunked(
  file = "flights.csv",
  callback = DataFrameCallback$new(processa_lote),
  chunk_size = 1000000,
  col_types = colunas_interesse
)

flights <- estatisticas_lotes %>%
  group_by(DESTINATION_AIRPORT) %>%
  summarise(
    total_atraso = sum(soma_atraso),
    total_voos = sum(qtd_voos),
    atraso_medio = total_atraso / total_voos,
    .groups = "drop"
  )
```

2.  Selecione a operação apropriada join para incluir, na tabela flights, as colunas CITY e STATE do objeto airports. Para executar esta tarefa:

Identifique a coluna que é a chave na tabela flights;
Identifique a coluna que é a chave na tabela airports;
Quais são os aeroportos que estão listados em flights, mas estão ausentes em airports?
Apresente o comando que combine ambas as tabelas, indicando explicitamente as chaves;
Armazene a tabela resultante no objeto flights.
```{r}
aeroportos_ausentes <- anti_join(
  flights, 
  airports, 
  by = c("DESTINATION_AIRPORT" = "IATA_CODE")
)
print(aeroportos_ausentes)

flights <- left_join(
  flights, 
  airports, 
  by = c("DESTINATION_AIRPORT" = "IATA_CODE")
)
```

3.  Quantos aeroportos cada estado possui? Apresente uma tabela ordenada de forma decrescente (no número de aeroportos).
```{r}
tabela_estados <- airports %>%
  count(STATE, name = "numero_aeroportos") %>%
  arrange(desc(numero_aeroportos))

print(tabela_estados)
```

4.  Apresente um mapa representando todos os atrasos observados por aeroporto.

Carregue o pacote leaflet;
Combine os comandos leaflet, addTiles e addMarkers para a criação de um mapa básico;
Armazene o grafico em b) numa variável chamada this;
Adicione as duas linhas abaixo após a criação da variável this (apenas se você estiver usando Jupyter):
```{r}
flights_mapa <- flights %>% 
  drop_na(LATITUDE, LONGITUDE)

this <- leaflet(data = flights_mapa) %>%
  addTiles() %>%
  addMarkers(
    lng = ~LONGITUDE,
    lat = ~LATITUDE,
    popup = ~paste("Aeroporto:", DESTINATION_AIRPORT, "<br>",
                   "Atraso Médio:", round(atraso_medio, 2), "min")
  )
```

