---
title: "Lab02"
author: "Mateus Bortolucci"
format: typst
editor: visual
---

```{r}
library(dplyr)
library(readr)
library(ggplot2)

```

1.  Quais são as estatísticas suficientes para a determinação do percentual de vôos atrasados na chegada (ARRIVAL_DELAY \> 10)? T(X): A contagem absoluta de voos onde ARRIVAL_DELAY \>10. n: O número total de voos analisados. O percentual estimado será simplesmente o estimador de máxima verossimilhança: $\hat{p} = \frac{T(X)}{n}$.

2.  Crie uma função chamada getStats que, para um conjunto de qualquer tamanho de dados provenientes de flights.csv.zip, execute as seguintes tarefas (usando apenas verbos do dplyr:
a.  Filtre o conjunto de dados de forma que contenha apenas observações das seguintes Cias. Aéreas: AA, DL, UA e US;
b.  Remova observações que tenham valores faltantes em campos de interesse;
c.  Agrupe o conjunto de dados resultante de acordo com: dia, mês e cia. aérea;
d.  Para cada grupo em b., determine as estatísticas suficientes apontadas no item 1. e os retorne como um objeto da classe tibble;
e.  A função deve receber apenas dois argumentos:
  i.  input: o conjunto de dados (referente ao lote em questão);
  ii. pos: argumento de posicionamento de ponteiro dentro da base de dados. Apesar de existir na função, este argumento não será empregado internamente. É importante observar que, sem a definição deste argumento, será impossível fazer a leitura por partes.

```{r}
getStats <- function(input, pos) {

  resultado <- input %>%
    # a.
    filter(AIRLINE %in% c("AA", "DL", "UA", "US")) %>%
    
    # b. 
    filter(!is.na(AIRLINE) & !is.na(MONTH) & !is.na(DAY) & !is.na(ARRIVAL_DELAY)) %>%
    
    # c.
    group_by(MONTH, DAY, AIRLINE) %>%
    
    # d.
    summarise(
      tamanho_amostra_n = n(),
      voos_atrasados_Tx = sum(ARRIVAL_DELAY > 10),
      .groups = "drop" 
    )
  
  return(resultado)
}
```

3.  Utilize alguma função readr::read_***_chunked para importar o arquivo flights.csv.zip.
a.  Configure o tamanho do lote (chunk) para 100 mil registros;
b.  Configure a função de callback para instanciar DataFrames aplicando a função getStats criada acima;
c.  Configure o argumento col_types de forma que ele leia, diretamente do arquivo, apenas as colunas de interesse (veja nota de aula para identificar como realizar esta tarefa);

```{r}
colunas_interesse <- cols_only(
  MONTH = col_integer(),
  DAY = col_integer(),
  AIRLINE = col_character(),
  ARRIVAL_DELAY = col_double()
)
estatisticas_consolidadas <- read_csv_chunked(
  file = "flights.csv",
  callback = DataFrameCallback$new(getStats),
  chunk_size = 100000,
  col_types = colunas_interesse
)

head(estatisticas_consolidadas)
```
4. Crie uma função chamada computeStats que:

a.  Combine as estatísticas suficientes para compor a métrica final de interesse (percentual de atraso por dia/mês/cia aérea);
b.  Retorne as informações em um tibble contendo apenas as seguintes colunas:
  i.  Cia: sigla da companhia aérea;
  ii. Data: data, no formato AAAA-MM-DD (dica: utilize o comando as.Date);
  iii.Perc: percentual de atraso para aquela cia. aérea e data, apresentado como um número real no intervalo [0,1]
.

```{r}
computeStats <- function(dados_consolidados) {
  resultado_final <- dados_consolidados %>%
    group_by(AIRLINE, MONTH, DAY) %>%
    summarise(
      n_total = sum(tamanho_amostra_n),
      Tx_total = sum(voos_atrasados_Tx),
      .groups = "drop"
    ) %>%
    mutate(
      Cia = AIRLINE,
      Data = as.Date(paste("2015", MONTH, DAY, sep = "-")),
      Perc = Tx_total / n_total
    ) %>%
    select(Cia, Data, Perc)
  
  return(resultado_final)
}
```
5.  Produza um mapa de calor em formato de calendário para cada Cia. Aérea.

a.  Instale e carregue os pacotes ggcal e ggplot2.
b.  Defina uma paleta de cores em modo gradiente. Utilize o comando scale_fill_gradient. A cor inicial da paleta deve ser #4575b4 e a cor final, #d73027. A paleta deve ser armazenada no objeto pal.
c.  Crie uma função chamada baseCalendario que recebe 2 argumentos a seguir: stats (tibble com resultados calculados na questão 4) e cia (sigla da Cia. Aérea de interesse). A função deverá:
  i.  Criar um subconjunto de stats de forma a conter informações de atraso e data apenas da Cia. Aérea dada por cia.
  ii. Para o subconjunto acima, montar a base do calendário, utilizando ggcal(x, y). Nesta notação, x representa as datas de interesse e y, os percentuais de atraso para as datas descritas em x.
  iii.Retornar para o usuário a base do calendário criada acima.
d.  Executar a função baseCalendario para cada uma das Cias. Aéreas e armazenar os resultados, respectivamente, nas variáveis: cAA, cDL, cUA e cUS.
e.  Para cada uma das Cias. Aéreas, apresente o mapa de calor respectivo utilizando a combinação de camadas do ggplot2. Lembre-se de adicionar um título utilizando o comando ggtitle. Por exemplo, cXX + pal + ggtitle("Titulo").
```{r}
# 1. Carregar os pacotes necessários
library(ggplot2)
library(dplyr)

# 2. Declarar a função ggcal (substituindo o pacote que saiu do ar)
ggcal <- function(x, y) {
  df <- data.frame(Data = as.Date(x), Valor = y)
  
  # Cria rótulos ordenados para os dias da semana e meses
  df$DiaSemana <- factor(format(df$Data, "%w"), 
                         levels = 0:6, 
                         labels = c("Dom", "Seg", "Ter", "Qua", "Qui", "Sex", "Sáb"))
  
  df$Mes <- factor(format(df$Data, "%m"), 
                   levels = sprintf("%02d", 1:12), 
                   labels = c("Jan", "Fev", "Mar", "Abr", "Mai", "Jun", 
                              "Jul", "Ago", "Set", "Out", "Nov", "Dez"))
  
  # Extrai a semana do ano para alinhar o eixo Y do calendário
  df$SemanaAno <- as.numeric(format(df$Data, "%U"))
  
  # Monta o calendário base
  grafico <- ggplot(df, aes(x = DiaSemana, y = -SemanaAno, fill = Valor)) +
    geom_tile(color = "white") +
    facet_wrap(~ Mes, scales = "free", ncol = 4) +
    theme_minimal() +
    theme(
      axis.text.y = element_blank(),
      axis.title = element_blank(),
      panel.grid = element_blank(),
      axis.ticks = element_blank(),
      strip.text = element_text(face = "bold", size = 10)
    )
  
  return(grafico)
}

# 3. Definir a paleta de cores gradiente no objeto 'pal'
pal <- scale_fill_gradient(low = "#4575b4", high = "#d73027", name = "Atraso")

# 4. Criar a função baseCalendario
baseCalendario <- function(stats, cia) {
  # a. Criar um subconjunto apenas com as informações da Cia. Aérea dada
  sub_stats <- stats %>% filter(Cia == cia)
  
  # b. Montar a base do calendário utilizando ggcal(x, y)
  calendario_base <- ggcal(x = sub_stats$Data, y = sub_stats$Perc)
  
  # c. Retornar a base do calendário
  return(calendario_base)
}
dados_finais <- computeStats(estatisticas_consolidadas)

cAA <- baseCalendario(stats = dados_finais, cia = "AA")
cDL <- baseCalendario(stats = dados_finais, cia = "DL")
cUA <- baseCalendario(stats = dados_finais, cia = "UA")
cUS <- baseCalendario(stats = dados_finais, cia = "US")

cAA + pal + ggtitle("Percentual de Atrasos (ARRIVAL_DELAY > 10) - American Airlines (AA)")
cDL + pal + ggtitle("Percentual de Atrasos (ARRIVAL_DELAY > 10) - Delta Air Lines (DL)")
cUA + pal + ggtitle("Percentual de Atrasos (ARRIVAL_DELAY > 10) - United Airlines (UA)")
cUS + pal + ggtitle("Percentual de Atrasos (ARRIVAL_DELAY > 10) - US Airways (US)")
```
