---
title: "Lab04"
author: "Mateus Bortolucci"
format: typst
editor: visual
---
Q1. Carregue os pacotes readxl e tidyverse.
```{r}
library(readxl)
library(tidyverse)
```

Q2. Crie uma variável chamada fname que contenha o caminho para o arquivo WDIEXCEL.xlsx, disponível no seu diretório de dados. Confirme que o R identifica a existência do arquivo utilizando o comando file.exists
```{r}
fname <- "WDIEXCEL.xlsx"
file.exists(fname)
```
Q3. Leia a planilha “Country” e armazene no objeto countries.
```{r}
countries <- read_excel(fname, sheet = "Country")
```

Q4. Mantenha apenas os registros de 5 países (Brasil e outros 4 de sua escolha).
```{r}
meus_paises <- c("Brazil", "Argentina", "Australia", "Canada", "Spain")
countries_selecionados <- countries %>%
  filter(`Table Name` %in% meus_paises)
head(countries_selecionados)
```
Q5. Leia a planilha “Data” e armazene no objeto WDI.

```{r}
WDI <- read_csv2("WDIEXCEL_DATA.csv")
```
Q6. Selecione apenas as colunas:

- Country Code
- Indicator Code
- E todos os anos de 1960-2018
```{r}
WDI <- WDI %>%
  filter(`Country Code` %in% countries_selecionados$`Country Code`) %>%
  select(`Country Code`, `Indicator Code`, `1960`:`2018`)
WDI_Novo <- WDI %>%
  select(`Country Code`, `Indicator Code`, `1960`:`2018`)

```

Q7. Confirme se os dados wm WDI estão em formato tidy. Se não estiverem, transforme-os para tal formato. Faça de forma que exista uma coluna referente ao ano chamada YEAR.
Q8. Confirme se a coluna referente ao ano está em formato inteiro.
```{r}
WDI_Novo2 <- WDI_Novo %>%
pivot_longer(cols = c(`1960`:`2018`),
    names_to = "YEAR", values_to = "value")
```

Q9. Para o objeto WDI, mantenha apenas os registros dos países listados em countries. Selecione as colunas:

- Country Code
- Short Name
- YEAR
- SP.DYN.CBRT.IN
```{r}
WDI_Novo3 <- WDI_Novo2 %>%
  inner_join(countries_selecionados, by = "Country Code") %>%
  pivot_wider(names_from = `Indicator Code`, values_from = value) %>%
  select(`Country Code`, `Short Name`, YEAR, SP.DYN.CBRT.IN)
```

Q10. Ordene o objeto de forma que, para cada país, as informações estejam ordenadas por ano.
```{r}
WDI_Novo3 %>%  arrange(`Short Name`, YEAR)
```

Q11. Construa um gráfico de linhas, usando o pacote ggplot2, que tenha no eixo X a variável YEAR, no eixo Y a variável SP.DYN.CBRT.IN e que cada linha corresponda a um país diferente.
```{r}
WDI_Novo4 <- WDI_Novo3 %>%
  mutate(YEAR = as.numeric(YEAR))
WDI
Grafico <- ggplot(data = WDI_Novo4, aes(x = YEAR, y = SP.DYN.CBRT.IN, color = `Short Name`)) +
  geom_line(linewidth = 1) +  theme_minimal() +
  labs(
    title = "Evolução do Indicador SP.DYN.CBRT.IN por País",
    x = "Ano",
    y = "Taxa Bruta de Natalidade",
    color = "País"
  )
```