---
title: "lab1"
author: "Mateus Bortolucci"
date: "2026-08-18"
output:
  html_document:
    df_print: paged
  pdf_document: default
---
```{r setup, include=FALSE}
knitr::opts_chunk$set(echo = TRUE)
```

```{r}
library(tidyverse)
```

```{r}
table1
table2
table3
table4a
table4b
```

A table1 esta no formato tidy, pois cada variável tem uma coluna, cada observação tem uma linha e cada valor tem uma célula

Na table2, as variáveis reais do nosso conjunto de dados (cases e population) não têm colunas próprias.

A table3 não é tidy porque nela cada célula não contem apenas um único valo, ja que rate contém os casos e a população separados por uma barra (/).

Já a table4a e table4b não estão no formato tidy porque em ambas ha colunas que são valores e não variaveis

```{r}
taxas <- table1 |> 
  mutate(taxa_10k = (cases / population) * 10000)
```

```{r}
table1 |> group_by(year) |> summarise(sum(cases))
```

```{r}
table1 |> group_by(country) |> summarise(sum(cases))
```

```{r}
table1 |> group_by(country) |> summarise(mudanca_casos = cases[year == 2000] - cases[year == 1999])
```
```{r}
ggplot(data = taxas, aes(x = year, y = taxa_10k, color = country)) +
  geom_line(linewidth = 1) + 
  geom_point(size = 3) +
  scale_x_continuous(breaks = c(1999, 2000)) +
  labs(
    title = "Evolução da Taxa de Tuberculose por País (1999-2000)",
    subtitle = "Casos a cada 10.000 habitantes",
    x = "Ano",
    y = "Taxa (por 10 mil hab.)",
    color = "País"
  ) +
  theme_minimal()
```

```{r}
tidy4a <- table4a %>%
  pivot_longer(
    cols = c(`1999`, `2000`), 
    names_to = "year", 
    values_to = "cases"
  ) %>%
  mutate(year = as.integer(year))

tidy4b <- table4b %>%
  pivot_longer(
    cols = c(`1999`, `2000`), 
    names_to = "year", 
    values_to = "population"
  ) %>%
  mutate(year = as.integer(year))

tidy2 <- table2 %>%
  pivot_wider(
    names_from = type, 
    values_from = count
  )
taxas_table2 <- tidy2 %>%
  mutate(taxa_10k = (cases / population) * 10000)

```

```{r}
ggplot(data = taxas_table2, aes(x = year, y = taxa_10k, color = country)) +
  geom_line(linewidth = 1) + 
  geom_point(size = 3) +
  scale_x_continuous(breaks = c(1999, 2000)) + # Garante que o eixo X mostre apenas anos exatos
  labs(
    title = "Evolução da Taxa de Tuberculose por País (1999-2000)",
    subtitle = "Fonte: table2 transformada (Casos por 10.000 habitantes)",
    x = "Ano",
    y = "Taxa (por 10 mil hab.)",
    color = "País"
  ) +
  theme_minimal()
```
```{r}
tidy4a <- table4a %>%
  pivot_longer(
    cols = c(`1999`, `2000`),
    names_to = "year",
    values_to = "cases"
  )
```

```{r}
tidy4b <- table4b %>%
  pivot_longer(
    cols = c(`1999`, `2000`),
    names_to = "year",
    values_to = "population"
  )
```


```{r}
tidy4 <- left_join(tidy4a, tidy4b, by = c("country", "year"))
```
O comando left_join uniu duas tabelas com base em colunas em comum (as "chaves", que neste caso são country e year).

```{r}
table2_tidy <- table2 %>%
  pivot_wider(
    names_from = type,
    values_from = count
  )
```

```{r}
table3_tidy <- table3 %>%
  separate(
    col = rate,
    into = c("cases", "population"),
    sep = "/",
    convert = TRUE
  )
```
