---
title: "Lista06"
author: "Mateus Bortolucci"
format: typst
editor: visual
---
```{r}
library(DBI)
library(RSQLite)

# Conecta/Cria o arquivo
con <- dbConnect(RSQLite::SQLite(), "me315.sqlite")
```

1.  Para cada estado mencionado na tabela PRESERVE, exiba o valor de ACRES da menor área de preservação natural localizada nesse estado.
```{sql connection=con}
SELECT STATE, MIN(ACRES) AS MINIMO FROM PRESERVE
GROUP BY STATE
```

2.  Não considere nenhuma área de preservação natural que tenha mais de 10.000 acres. Para cada estado mencionado na tabela PRESERVE, exiba o valor de ACRES da maior área de preservação natural localizada nesse estado.
```{sql connection=con}
SELECT STATE, MAX(ACRES) AS MAXIMO FROM PRESERVE
WHERE ACRES < 10000
GROUP BY STATE
```

3.  Na Tabela resultante anterior, ordene os resultados pelos valores máximos, em ordem decrescente.
```{sql connection=con}
SELECT STATE, MAX(ACRES) AS MAXIMO FROM PRESERVE
WHERE ACRES < 10000
GROUP BY STATE
ORDER BY MAXIMO DESC
```

4.  Exiba o tamanho, em acres, da maior área de preservação natural de cada estado, desde que esse valor seja inferior a 25.000 acres.
```{sql connection=con}
SELECT STATE, MAX(ACRES) AS MAXIMO FROM PRESERVE
WHERE ACRES < 25000
GROUP BY STATE
```

5.  Para cada estado mencionado na tabela PRESERVE, exiba o número de acres da menor área de preservação do estado, desde que esse número seja inferior a 100 acres.
```{sql connection=con}
SELECT STATE, MIN(ACRES) AS MINIMO FROM PRESERVE
WHERE ACRES < 100
GROUP BY STATE
```

6.  Considere apenas as áreas de preservação natural com mais de 1.000 acres. Para cada estado, exiba o nome e o tamanho (em acres) da maior área de preservação natural desse estado, desde que esse valor seja inferior a 25.000 acres.
```{sql connection=con}
SELECT STATE, PNAME, MAX(ACRES) AS TAMANHO FROM PRESERVE
WHERE ACRES < 25000
GROUP BY STATE
```

7.  Exiba o estado e o tamanho total, em acres, das áreas de preservação localizadas nesse estado, desde que o tamanho total seja maior ou igual a 10.000 acres e menor ou igual a 50.000 acres.
```{sql connection=con}
SELECT STATE, SUM(ACRES) AS TAMANHO_TOTAL FROM PRESERVE
GROUP BY STATE
HAVING SUM(ACRES) > 10000 AND SUM(ACRES) < 50000
```
8. Determine a quantidade média de acres das áreas de preservação para cada estado e, em seguida, exiba a maior dessas médias. 
```{sql connection=con}
SELECT STATE, AVG(ACRES) AS MEDIA FROM PRESERVE
GROUP BY STATE
ORDER BY AVG(ACRES) DESC 
LIMIT 1
```

9.  Para todos os valores de DNO dos departamentos encontrados na tabela EMPLOYEE, exiba o valor de DNO, seguido pelo salário médio daquele departamento.
```{sql connection=con}
SELECT DNO, AVG(SALARY) AS MEDIA_SALARIO FROM EMPLOYEE
GROUP BY DNO
ORDER BY DNO
```

10. Para todos os valores de DNO dos departamentos encontrados na tabela EMPLOYEE, exiba o valor de DNO, seguido pela soma, pelo máximo e pelo mínimo dos salários daquele departamento.
```{sql connection=con}
SELECT DNO, SUM(SALARY) AS SOMO, MAX(SALARY) AS MAXIMO, MIN(SALARY) AS MINIMO FROM EMPLOYEE
GROUP BY DNO
ORDER BY DNO
```

11. Considere todos os departamentos, exceto o Departamento 40. Para esses departamentos, exiba o valor de DNO, seguido pelo número de funcionários que trabalham em cada departamento.
```{sql connection=con}
SELECT DNO, COUNT(*) AS NUM_FUNC FROM EMPLOYEE
WHERE DNO <> 40
GROUP BY DNO
ORDER BY DNO
```

12. Para cada departamento, determine o número total de funcionários que trabalham naquele departamento. Suponha que a coluna SALARY contenha dados confidenciais e que alguém possa deduzir essas informações confidenciais examinando o total dos salários de cada departamento. Portanto, decida exibir apenas os departamentos nos quais o número de funcionários seja superior a dois.
```{sql connection=con}
SELECT DNO, COUNT(*), SUM(SALARY) FROM EMPLOYEE
GROUP BY DNO
HAVING COUNT(*) > 2
ORDER BY DNO
```

13. Escreva uma solução que possa ser utilizada para reproduzir a seguinte tabela.
```{sql connection=con}
SELECT STATE, SUM(ACRES) FROM PRESERVE
GROUP BY STATE
UNION ALL
SELECT "TOTAL", SUM(ACRES) FROM PRESERVE
```


```{r}
Sys.setenv(TZ = "America/Sao_Paulo")
Sys.time()
```